臺灣臺北地方法院民事判決
110年度訴字第4816號
原      告  聶傳安  

被      告  廖浩淯  
上列當事人間排除侵害等事件，本院於民國111年3月9日言詞辯
論終結，判決如下：
    主  文
原告之訴及其假執行之聲請均駁回。
訴訟費用由原告負擔。
    事實及理由
壹、程序方面
    原告起訴時，訴之聲明第1項原為：被告不得製造令原告無
    法忍受之近鄰噪音，不得不法侵害原告居住之安寧，並排除
    對原告之侵害。嗣變更為：被告位於臺北市○○區○○里○○○路0
    段000巷之叫賣及噪音音量，自日間上午八時至晚間六時止
    ，不得超過全頻60分貝；自晚間六時起至翌日上午八時止不
    得有超過全頻55分貝之聲響侵入原告所有位於臺北市○○里○○
    ○路0段000巷00號0樓之房屋（下稱系爭房屋）。核原告所為
    變更請求之基礎事實同一，合於民事訴訟法第255條第1項第
    2款規定，應予准許。　　
貳、實體方面
一、原告主張：原告為系爭房屋所有權人，被告為坐落臺北市○○
    區○○○路0段000巷00號營業之沅鳳水果行（下稱系爭店面）
    負責人，自民國107年起營業，每日黃昏時都於系爭店面扯
    破喉嚨叫賣，叫聲之大連隔壁鄰居都被騷擾，且持續好幾個
    鐘頭，該叫賣噪音已嚴重影響原告全家生活品質及身心健康
    ，且鄰居與警方多次勸說，被告完全置之不理。而被告日日
    於下午晚上製造叫賣聲響，其音量、頻率、次數，絕非生活
    上正常使用且絕非合理範圍之聲音，該噪音將致心情煩躁、
    神經緊張、注意力下降。而系爭房屋與店面，依照臺北市現
    行噪音管制區規定，屬於第二類管制區，供住宅使用為主，
    且需要安寧之地區，其日間的均能音量不得超過60分貝，晚
    間不得超過55分貝，系爭房屋位於4樓，離噪音來源已有一
    段距離，還可測得75分貝之叫賣聲響。可知被告產生噪音有
    多大。爰依民法第18條第1項、第800條之1準用第793條、第
    195條規定提起本訴，並聲明：被告位於臺北市○○區○○里○○○
    路0段000巷之叫賣及噪音音量，自日間上午八時至晚間六時
    止，不得超過全頻60分貝；自晚間六時起至翌日上午八時止
    不得有超過全頻55分貝之聲響侵入系爭房屋；被告應給付原
    告新臺幣（下同）100萬9500元，及自起訴狀繕本送達翌日
    起至清償日止，按年息5%計算之利息；願供擔保，請准宣告
    假執行。
二、被告則以：本案噪音認定，應以是否超越一般人社會生活所
    能容忍之客觀標準認定，非單憑原告自行錄製光碟或原告喜
    惡感受為據。且居住安寧之人格利益，與從事一般合理社會
    活動自由，也應同受保障。被告販賣蔬果為商業活動叫賣產
    生音量過高，並非嘶吼，未逾一般人依當地環境、生活作息
    狀況所能容忍範圍。原告雖有檢舉被告叫賣噪音，然環保局
    來店稽查，因叫賣未逾噪音程度，環保局僅以音量放小，避
    免擾鄰言詞勸導而未開罰。而原告提供之房間內錄得分貝，
    最高分貝為53分貝，其中仍須扣除背景車聲方為被告叫賣分
    貝，且該分貝亦未逾原告訴之聲明之55分貝，而經勘驗後，
    叫賣聲音實際重複，並非所有叫賣均由被告發出，而沒有改
    裝之機車經過，都可於系爭房屋達到56分貝，原告於陽台錄
    製背景音量，即使被告未叫賣亦達70至80分貝。再該錄音光
    碟，係自行錄製，應由取得噪音檢測許可之環境檢測測定機
    構如環保署、地方政府環保局或第三公正單位至現場檢測方
    有準確性等語，並聲明原告之訴駁回；如受不利判決，願供
    擔保請准宣告免為假執行。
四、兩造不爭執之事項
　　原告為系爭房屋所有權人，被告為系爭店面負責人等情，為
    兩造所不爭執（見本院卷第202頁），並有系爭房屋權狀影
    本在卷可稽（見本院卷第91至99頁），自堪信為真實。
五、本院之判斷：
（一）按因故意或過失，不法侵害他人之權利者，負損害賠償責
      任；違反保護他人之法律，致生損害於他人者，負賠償責
      任。但能證明其行為無過失者，不在此限；不法侵害他人
      之身體、健康、名譽、自由、信用、隱私、貞操，或不法
      侵害其他人格法益而情節重大者，被害人雖非財產上之損
      害，亦得請求賠償相當之金額，民法第184條第1項前段、
      第2項、第195條第1項前段分別定有明文。又土地所有人
      、土地、建築物或其他工作物利用人於他人之土地、建築
      物或其他工作物有瓦斯、蒸氣、臭氣、煙氣、熱氣、灰屑
      、喧囂、振動及其他與此相類者侵入時，得禁止之。但其
      侵入輕微，或按土地形狀、地方習慣，認為相當者，不在
      此限，此觀民法第793條、第800條之1規定甚明。而於他
      人居住區域發出超越一般人社會生活所能容忍之噪音，應
      屬不法侵害他人居住安寧之人格利益，如其情節重大，被
      害人非不得依民法第195條第1項規定請求賠償相當之金額
      （最高法院92年度台上字第164號判決同此見解）。亦即
      ，須行為人侵害他人居住安寧已超越一般人社會生活所能
      忍受之程度，具有不法性，且屬情節重大，始賦予被害人
      請求賠償非財產上損害即慰撫金之權利。申言之，居住安
      寧固屬民法第195條第1項前段所保護之人格法益，然他人
      從事一般正常居家或社會活動，亦屬經營符合人格尊嚴的
      生活環境所必要之自由權利，應同受憲法第22條所保障，
      二者如發生衝突，不能僅以何者之保護應優於另一者為由
      ，而應儘可能兼顧二者，期使二者之保護能取得合理平衡
      。故社會活動之聲響、振動，是否構成「不法」侵害他人
      居住安寧之人格利益，應衡酌當地環境、建築物之情況，
      是否超越「一般人社會生活所能容忍之客觀標準」，非單
      憑當事人主觀喜惡或感受為認定。又當事人主張有利於己
      之事實者，就其事實有舉證之責任，民事訴訟法第277條
      亦有明文，揆諸前開應先由原告就被告有製造上開噪音，
      且該等噪音非屬輕微，而逾越該處噪音管制之分貝標準之
      事實負舉證之責。
（二）原告未能證明被告於系爭店面叫賣聲響，已達於一般人社
      會生活不能容忍之程度且情節重大。
    1.原告主張被告經營系爭店面發出叫賣聲響，超過噪音管制
      法規所定之分貝標準。惟經依本院向臺北市政府環境保護
      局函調系爭店面噪音稽查紀錄，其係110年8月26日接獲民
      眾反映系爭店面人聲叫賣噪音擾鄰，稽查人員於該日20時
      43分至現場稽查，查時未發現叫賣聲致擾鄰情事；惟稽查
      人員仍要求業者注意其營業音量控管（見本院卷第117頁
      ），而乏證據可佐被告叫賣聲響，已達違反噪音管制法規
      。
  　2.原告復提出自行錄製之影音光碟，以佐系爭店面叫賣聲，
      已踰越其所主張之日間噪音管制標準60分貝、夜間噪音55
      分貝，惟此已為被告抗辯如前。經核，原告提出之000000
      00光碟，共有22個檔案，僅勘驗2021年8月14日下午5時48
      分之檔案，除以錄影方式攝得系爭店面影像外，無分貝機
      可佐音量（見本院卷第205頁）。另原告提出之0000000光
      碟共有22個檔案，其中部分為影音檔，經本院勘驗該光碟
      ，其中檔名V_00000000_164617、沅鳳蔬果店 2021_1104
      、新聞、警察1至3，均無分貝機影片。而房間1至3、客廳
      1至4、廁所門口1至2、陽台1至5固有分貝機影片，然均無
      拍攝時間標記，未能確認原告拍攝日期為單一或多日為之
      ，亦未能確認拍攝期間應以日間或夜間噪音標準認定。就
      原告量測方法而言，亦未見原告以聲音校正器確認該儀器
      準確度，其量測位置與室內牆壁、反射面及窗戶距離亦未
      明，而無從判定該分貝機所量測分貝是否準確。復就本院
      勘驗結果觀之。其中房間1至3檔案，僅房間3之檔案，於
      叫賣聲、車聲交雜時分貝數為56分貝，其餘分貝數約為41
      至55分貝、38至53分貝；其中客廳1至4，僅車輛行駛經過
      ，分貝數可至58分貝（見客廳2檔案），或於叫賣聲與車
      聲經過時分貝達56分貝（見客廳3檔案）、55分貝（見客
      廳4檔案）；其中廁所門口檔案，縱有叫賣，分貝數約落
      在36至54分貝間，且廁所門口檔案2，移動往落地窗後背
      景音、對話音、車輛行駛聲最高為60分貝。至陽台檔案部
      分，依照勘驗影片顯示，係使用分貝機放置於開放陽台對
      著系爭店面測得，其中叫賣聲響最高可達75.6分貝，然如
      僅有車輛經過，分倍數可達在55分貝（見陽台檔案3）。
      如車輛聲響與叫賣聲交雜，可達70分貝（見陽台檔案5）
      （見本院卷第143至159頁）。綜上勘驗結果，原告主張之
      客廳、房間、廁所等位置之分貝數，於純叫賣聲響時，大
      致落在55分貝以內，於陽台此等開放無隔間之區域，固可
      達70分貝以上，然該量測方法已有疑義如前，而僅車輛經
      過音量亦已達55分貝，均難認定叫賣聲響已踰越一般人社
      會生活不能容忍之程度且情節重大。
  　3.此外，原告雖主張被告叫賣聲持續多時，惟由原告所陳錄
      音錄影日期為109年10月23日、同年11月5日及110年8月14
      日（見本院卷第85頁），且上開檔案並非逐日錄製，自無
      從證明叫賣聲響係每日均存在。且此亦經原告自承，因為
      現在已經不叫了，所以有點難監測等語（見本院卷第73頁
      ）。復觀諸該等錄音錄影檔案之長度至多僅7分鐘，短則
      僅14秒，然錄得之聲響亦非持續不間斷，是原告上開主張
      叫賣聲響之頻率及持續時間，亦難認有據。此外，經本院
      勘驗時，該叫賣聲響亦經被告否認全部由被告發出，亦有
      其他店面同時叫賣。從而，尚乏前開勘驗內容所載叫賣聲
      響確係被告所發出，且亦屬偶發性之短暫聲響，當非繼續
      性、常態性之噪音侵擾可比，卷內亦乏證據可佐被告係於
      深夜或凌晨之一般人睡眠時段，對於原告生活作息之干擾
      程度理應較為輕微，益難認該聲響已超出一般人社會生活
      所能忍受之程度。　
（三）綜上，應認本件並無足夠證明被告在於系爭店面發出的聲
      響已超出一般人社會生活所能容忍之情形，而達嚴重影響
      他人之居住生活品質而情節重大之程度，是其主張難認有
      據。
六、綜上所述，原告依民法第793條、第18條、第195條規定，請
    求被告位於臺北市○○區○○里○○○路0段000巷之叫賣及噪音音
    量，自日間上午八時至晚間六時止，不得超過全頻60分貝；
    自晚間六時起至翌日上午八時止不得有超過全頻55分貝之聲
    響侵入系爭房屋，並給付原告100萬9500元，均無理由，應
    予駁回。又原告之訴既經駁回，其所為假執行之聲請即失所
    附麗，應一併駁回之。
七、本件事證已臻明確，兩造其餘攻擊防禦方法及所提證據，經
    本院斟酌後，認均不足以影響本判決之結果，自無逐一詳予
    論駁之必要。
八、訴訟費用負擔之依據：民事訴訟法第78條。　　
中　　華　　民　　國　　111 　年　　3 　　月　　25　　日
　　              民事第九庭  法  官  曾育祺
以上正本係照原本作成。
如對本判決上訴，須於判決送達後20日內向本院提出上訴狀。如
委任律師提起上訴者，應一併繳納上訴審裁判費。　　 
中　　華　　民　　國　　111 　年　　3 　　月　　25　　日
                              書記官  賴竺君